臺灣桃園地方法院民事裁定　　　　　　　100年度監字第356號
聲　請　人　洪乙榮
相　對　人　洪阿聘
關　係　人即上一人之另一共同.
　　　　　　洪坤安
上列當事人間聲請改定監護人事件，本院裁定如下：
    主  文
改定洪乙榮（男；民國○○年○○月○○日生；國民身分證統一編號：
Ｚ000000000號）與洪坤安為受監護宣告之人洪阿聘（男；民國○○
年○○月○○日生；國民身分證統一編號：Ｚ000000000號）之共同監
護人。
聲請程序費用新台幣壹仟元由聲請人負擔。
    理  由
一、本件聲請意旨略以：相對人洪阿聘前經鈞院於民國98年4 月
    6 日以97年度禁字第232 號民事裁定宣告為禁治產人，同時
    選定洪坤安與洪昭明為其共同監護人。其一監護人洪昭明因
    罹患鼻咽癌，近期因併發症而數次就醫住院，目前因病況惡
    化轉至醫院加護病房治療，恐無法負擔監護、照顧相對人洪
    阿聘之責，惟如由洪昭明一人單獨擔任相對人洪阿聘之監護
    人，亦未符合其最佳利益，且有顯不適任之情事。為此，爰
    依民法第1106條之1 之規定，聲請改由洪昭明之子即聲請人
    洪乙榮與另監護人洪坤安為受監護宣告人洪阿聘之共同監護
    人等語。
二、按「民法總則中華民國97年5 月2 日修正之條文施行前，已
    為禁治產宣告者，視為已為監護宣告」，「民法規定之禁治
    產或禁治產人，自民法總則中華民國九十七年五月二日修正
    之條文施行後，一律改稱為監護或受監護宣告之人。」，民
    法總則施行法第4 條第2 項、第4 條之1 定有明文。又「中
    華民國九十七年五月二日修正之民法親屬編第四章條文施行
    前所設置之監護人，於修正施行後，適用修正後之規定。」
    ，民法親屬編施行法第14條之2 亦有明文。查本件相對人洪
    阿聘前經本院以97年度禁字第232 號民事裁定宣告為禁治產
    人，且據本院依職權調取該揭民事卷宗閱明無訛。依前揭之
    規定，本件相對人於民法在民國97年5 月2 日修正施行後，
    視為已為監護宣告，其監護人之權利義務於修正後應適用修
    正後規定。
三、次按，有事實足認監護人不符受監護人之最佳利益，或有顯
    不適任之情事者，法院得依受監護人、四親等內之親屬、檢
    察官、主管機關或其他利害關係人之聲請，改定適當之監護
    人，不受民法第1094條第1 項規定之限制；法院依民法第11
    06條之1 改定監護人時，應同時指定會同開具財產清冊之人
    ；又法院選定或改定監護人時，應依受監護人之最佳利益，
    審酌一切情狀，尤應注意下列事項：1.受監護人之年齡、性
    別、意願、健康情形及人格發展需要。2.監護人之年齡、職
    業、品行、意願、態度、健康情形、經濟能力、生活狀況及
    有無犯罪前科紀錄。3.監護人與受監護人間或受監護人與其
    他共同生活之人間之情感及利害關係。4.法人為監護人時，
    其事業之種類與內容，法人及其代表人與受監護人之利害關
    係。民法第1106條之1 第1 項、第1094條第4 項、1094條之
    1 定有明文。前開規定，準用於成年人之監護，民法第1113
    條亦有明文規定。經查：
    (一)、聲請人主張洪阿聘之監護人洪昭明患有鼻咽癌併發肺炎
        呼吸衰竭，已於民國100 年8 月10日轉入加護病房治療
        中，實已無法兼顧照顧受監護宣告人及任其監護人，為
        受監護宣告人之利益，請求改定由洪乙榮即受監護宣告
        人之孫與另一監護人洪坤安共同監護洪阿聘等情，有其
        提出之長庚醫療財團法人林口長庚紀念醫院民國100 年
        8 月22日開立之診斷證明書在卷可證，堪信為真實。
    (二)、又本院依職權函請桃園縣社會工作師公會派員進行訪視
        結果，據該公會訪視報告略載：於民國98年間法院宣告
        相對人洪阿聘為禁治產人，由長子洪昭明、次子洪坤安
        先生共同擔任監護人。目前洪昭明健康狀況不佳，無法
        適任擔任相對人監護人，但又擔心次子洪坤安一人獨大
        ，會不當管理運用相對人之財務，故期待透過本案聲請
        ，聲請洪昭明任監護人部分改定由聲請人擔任之，即可
        牽制約束次子行為；洪昭明於民國78年首次確診罹患鼻
        咽癌，後治癒成功，但後期陸續因併發症而數次就醫或
        住院。目前因氣管纖維化、萎縮，呼吸量少，體內二氧
        化碳累積多，導致肺炎併呼吸衰竭產生，於訪員訪視時
        ，洪昭明精神意識狀態清楚，可點頭、搖頭、筆談表示
        意見，但因使用鼻胃管、呼吸管而無法以口語溝通表達
        ，訪員詢問洪昭明是否知悉本案之聲請與是否同意由聲
        請人擔任相對人之意見，關係人皆點頭表示知悉，訪員
        向洪昭明確認是否有其他事項需告知或提醒訪員知悉，
        關係人搖頭。本案之聲請人洪乙榮為相對人洪阿聘之孫
        ，相對人原監護人之一洪昭明為相對人之長子，上述洪
        昭明與相對人長女、次子共同支付聘請外籍看護照顧相
        對人的照顧費用。經訪視聲請人有意願擔任，洪昭明點
        頭表示知曉且同意此案，並同意洪乙榮擔任監護人，綜
        合評估相對人的受照顧狀況、洪昭明目前健康狀態與聲
        請人陳述後，惟仍請鈞院以相對人最佳利益為考量參酌
        相關事證後予以綜合裁量之。此有桃園縣社會工作師公
        會民國100 年9 月14日桃姚字第100309號函暨其所附之
        監護宣告調查訪視報告附卷足參。
    (三)、本院衡酌上開情況，並參酌聲請人洪乙榮為受監護宣告
        人洪阿聘之孫，且其協助處理相對人之看護醫療等事務
        ，而聲請人洪乙榮本人亦有擔任受監護宣告人之監護人
        意願。此外，復查無其有不適任監護人之情形，是以本
        院認為基於受監護宣告人之最佳利益，應由聲請人洪乙
        榮替代其無法執行監護職務之父洪昭明來與另監護人洪
        坤安繼續共同擔任受監護宣告人洪阿聘之監護人。又本
        件監護人之改定，原係洪昭明與洪坤安二人共同監護，
        今改由洪昭明之子洪乙榮與洪坤安繼續擔任受監護宣告
        人洪阿聘之共同監護人，非全部監護人之改定，故無再
        為指定會同開具財產清冊之人之問題，附為說明。
四、爰裁定如主文。
中    華    民    國   100    年    11    月    30    日
                       家事法庭 法  官  鄭新後
上列正本證明與原本無異。
如對本裁定抗告，須於裁定送達後10日內，向本院提出抗告狀，
並應繳納抗告費新台幣1000元整。
中    華    民    國   100    年    11    月    30    日
                                書記官  許家齡